【裁判字號】    98,交聲,601
【裁判日期】    980527
【裁判案由】    聲明異議
【裁判全文】
臺灣高雄地方法院交通事件裁定         98年度交聲字第601號
原處分機關  高雄市政府交通局
代  表  人  甲○○
受處分人即
異  議  人  乙○○
上列受處分人因違反道路交通管理處罰條例案件，對於高雄市政
府交通局中華民國98年2 月26日所為之處分（原處分：高市交裁
字第32-Z00000000號），聲明異議，本院裁定如下：
    主  文
原處分撤銷。
    理  由
一、原處分機關意旨略以：受處分人即異議人乙○○（下稱異議
    人）所有之8156-NM 號自小客車（下稱系爭車輛），於95年
    6 月17日上午2 時58分，在國道一號南向245K，由鄭百修所
    駕駛，因懸掛他車車牌（車號9763-MG） ，經內政部警政署
    國道公路警察局第四警察隊（下稱國道四隊）以「1.懸掛他
    車號牌行駛於公路。2.號牌註銷行駛公路。」等違規事由當
    場舉發，填掣舉發違反道路交通管理事件通知單，並依修正
    前交通管理事件統一裁罰基準及處理細則第11條第1 項第1
    款後段規定交付被查獲之駕駛人即鄭百修代收，及依道路交
    通管理處罰條例第12條第1 項第5 款規定，裁處異議人罰鍰
    新臺幣（下同）8,700 元在案；復依公路監理資訊系統查詢
    系爭車輛之車主異動歷史狀況，自95年5 月18日至95年7 月
    10日止，該期間之車主登記為異議人，是本件以違規時點之
    汽車所有人即異議人為受處分人裁處並無違誤等語。
二、異議意旨略以：異議人所有之系爭車輛係於95年5 月8 日經
    臺灣桃園地方法院點交後，於95年5 月18日在中壢監理所請
    領新牌照，並完成過戶手續至本人名下，惟系爭車輛於95年
    6 月17日由本件舉發時、地遭鄭百修冒用已繳銷之車籍資料
    ，國道四隊員警攔檢，未善盡責任查詢該車資料及車身引擎
    號碼，實有違誤，爰依法聲明異議等語。
三、按當場舉發者，應填記駕駛人或行為人姓名、性別、出生年
    月日、地址、身分證統一號碼及車主姓名、地址、車牌號碼
    、車輛種類。被查獲之駕駛人或行為人為受處分人時，應將
    該通知單填記後交付該行為人簽名或蓋章收受之；拒絕簽章
    者，並記明其事由，視為已收受；受處分人非該當場被查獲
    之行為人或駕駛人時，除應填寫駕駛人或行為人資料外，並
    應填載查明受處分人資料，再交付被查獲之行為人代收；又
    填製通知單，應到案日期應距舉發日15日；其屬逕行舉發者
    ，其應到案之日期距舉發日為30日；違反道路交通管理事件
    行為人，未依規定自動繳納罰鍰，或未依規定到案聽候裁決
    ，處罰機關應於舉發違反道路交通管理事件通知單送達2 個
    月內依基準表逕行裁決之，95年6 月30日修正前違反道路交
    通管理事件統一裁罰基準及處理細則第11條第1 項第1 款、
    第14條、第44條第1 項分別定有明文，故依前揭規定，當場
    舉發時，舉發違反道路交通管理事件通知單應由舉發機關交
    付受處分人收受，若受處分人非當場查獲之行為人或駕駛人
    時，應填載查明受處分人資料，交付被查獲之行為人代收，
    受處分人未依規定自動繳納罰鍰，或未到案聽候裁決，處罰
    機關始得依違反道路交通管理事件統一裁罰標準表逕行裁決
    之，倘受處分人未經舉發，或舉發機關未填製舉發違反道路
    交通管理事件通知單，或舉發違反道路交通管理事件通知單
    未經合法送達受處分人，處罰機關即逕行裁決，其裁決程序
    顯非合法。
四、經查：
  (一)觀之卷附本件高雄市政府交通局98年2 月26日高市交裁字第
    32-Z00000000號違反道路交通管理事件裁決書據以裁決之內
    政部警政署國道公路警察局公警局交字第Z00000000 號舉發
    違反道路交通管理事件通知單之「駕駛人（或行為人）姓名
    」欄記載「鄭百修」，「收受通知聯者簽章」欄亦係由鄭百
    修本人收受，而無任何代收之記載，可知前揭舉發違反道路
    交通管理事件通知單之受處分人應係「鄭百修」，而非異議
    人。至於上開舉發違反道路交通管理事件通知單左上方之「
    被通知人」「汽車所有人」欄內，雖經員警以打勾方式註記
    「車主：乙○○」，然綜觀前揭舉發違反道路交通管理事件
    通知單上所有文字之記載，尚難認員警於該舉發違反道路交
    通管理事件通知單上「被通知人」「汽車所有人」欄內，以
    打勾方式註記，已足以表明該舉發違反道路交通管理事件通
    知單之受處分人應係上開自用小客車之汽車所有人，而非該
    舉發違反道路交通管理事件通知單「駕駛人（或行為人）姓
    名」欄內所記載之對象。
  (二)從而，本件舉發機關內政部警政署國道公路警察局既未以異
    議人為受處分人，填製前開舉發違反道路交通管理事件通知
    單，而對異議人之違規行為進行舉發，則揆諸前揭之說明，
    原處分機關以異議人未依規定自動繳納上開以鄭百修為受處
    分人之舉發違反道路交通管理事件通知單所示之罰鍰，或未
    依規定到案聽候裁決，逕行對於異議人所為之前揭裁決，自
    非合法。至原處分機關雖已將前揭裁決書送達異議人，惟
    異議人既未經舉發，異議人顯然無從依規定自動繳納罰鍰或
    到案聽候裁決，原處分機關逕行裁決之期間亦無從起算，因
    此，自不得以裁決書已合法送達為由，即認原處分機關前揭
    裁決合法。而異議人空口以國道四隊未善盡查詢責任等語置
    辯，雖無理由，然本件舉發既有上述之違誤，自難認係正確
    合法之處分。
  (三)準此，原處分應予撤銷，並發交原處分機關另為適法之處理
    。
據上論斷，應依道路交通案件處理辦法第20條，裁定如主文。
中    華    民    國    98    年    5     月    27    日
                      交通法庭  法  官  呂明燕
以上正本證明與原本無異。
如不服本裁定應於送達後5日內向本院提出抗告狀。
中    華    民    國    98    年    5     月    27    日
                                書記官  蔡毓琦


司法院資訊處製作；財團法人民間司法改革基金會備份。
